臺灣高等法院臺南分院民事判決　九十年度重訴字第六○號　ｅ
　　　原　　　告　甲　○　○
　　　被　　　告　乙　○　○
右當事人間因請求侵權行為損害賠償事件，經本院刑事庭裁定移送前來（九十年度重
附民字第三０一號），本院判決如左︰
    主    文
被告應給付原告新臺幣伍佰陸拾壹萬肆仟肆佰拾伍元，及自民國九十年十月二十三
日起，至清償日止，按週年利率百分之五計算之利息。
訴訟費用由被告負擔。
本判決於原告以新臺幣壹佰捌拾柒萬壹仟肆佰元為被告供擔保後，得假執行。
　　　事　　　實
甲、原告方面：
一、聲明：(一)被告應給付原告新臺幣（下同）伍佰陸拾壹萬肆仟肆佰拾伍元，及自
    附帶民事訴訟訴狀繕本送達被告翌日起至清償日止，按年息百分之五之利息。(二)
    並願供擔保聲請宣告假執行。
二、陳述：
（一）被告係裕達鋼鐵材料行負責人，明知已無付款之能力，竟基於意圖為自己不法
      之所有及行使偽造私文書之概括犯意，自八十七年十一月十六日起，至八十九
      年二月二日止，於證物附表所示之時間，連續多次至原告所經營之茂華包裝有
      限公司（以下簡稱茂華公司），向原告佯稱：其需借款週轉及其所交付如證物
      附表一編號一至二十九所示之支票票信良好，且其中支票發票人為祥銘機械廠
      、典聖實業股份有限公司等之支票，係其收自該等廠商之貨款票據，亦均票信
      良好，必能兌現云云，並交付如上述附表所示之支票予原告收執以資擔保，並
      先後於八十八年三月二十二日、八十八年三月三十一日於該附表編號六、七、
      八、九所示之支票背面，偽造其父童聰明之署押背書而偽造私文書後持以使用
      ，而分別於八十八年三月二十二日下午二時三十分許、八十八年三月三十一日
      下午二時許，在茂華包裝有限公司交付予原告，又先後於八十八年十二月十五
      日、八十八年十二月二十日、八十九年一月十七日、八十九年二月二日以上揭
      藉口向原告借用現金週轉，均致原告陷於錯誤，先後共交付九佰六十一萬六仟
      三佰三十五元之借款予被告，惟屆期上開支票均未獲兌現，且借款分文未還，
      原告始知受騙而檢據向原審法院檢察署提起告訴，案經原審刑事庭判處被告有
      期徒刑十月，嗣經本院刑事庭改判被告有期徒刑一年六月在案。
（二）按故意或過失不法侵害他人之權利者負損害賠償責任，民法第一百八十四條前
      段定有明文。又因犯罪而受損害之人，於刑事訴訟程序得附帶提起民事訴訟，
      對於被告及依民法負賠償責任之人請求回復其損害，刑事訴訟法第四百八十七
      條第一項亦定有明文。
（三）訴之聲明以本狀為準，原刑事附帶民事起訴狀所載訴訟標的金額九百六十一萬
      六千三百三十五元，因其中附表編號一、二、十、業經台灣嘉義地方法院八十
      九年度促字第七八八二號核發支付命令確定；編號三、四、業經台灣嘉義地方
      法院八十九年度促字第七八八四號核發支付命令確定；編號六、七、八、九、
      業經台灣嘉義地方法院八十九年度促字第七八八三號核發支付命令確定；編號
      五、十一、十二、業經台灣嘉義地方法院八十九年度促字第七八八五號核發支
      付命令確定，均與確定判決有同一效力，上述附表編號一至十二合計金額為四
      百萬零一千九百元，因當事人同一，為維訴訟經濟起見，爰不為重覆請求，故
      求為判決如訴之聲明所載。
三、證據：提出台灣嘉義地方法院九十年度訴字第六０號刑事判決影本、台灣嘉義地
    方法院八十九年度促字第七八八一號支付命令、八十九年度促字第七八八二號支
    付命令暨確定證明書、八十九年度促字第七八八三號支付命令暨確定證明書、八
    十九年度促字第七八八四號支付命令暨確定證明書、八十九年度促字第七八八五
    號支付命令暨確定證明書、八十九年度促字第八九九九號支付命令、台灣嘉義地
    方法院八十九年度嘉簡字第五九三號民事簡易判決、台灣嘉義地方法院八十九年
    度嘉簡字第六三六號民事簡易判決、台灣嘉義地方法院八十九年度嘉簡字第六四
    ０號民事簡易判決暨判決確定證明書、台灣嘉義地方法院八十九年八月三日嘉院
    昭民八十九執全新字第三九三號囑託辦理查封登記函、台灣嘉義地方法院八十九
    年度撤全字第七０號撤銷假扣押裁定暨裁定確定證明書各一件為證。
乙、被告方面：
    被告未於言詞辯論期日到場，亦未提出任何書狀作何聲明或陳述。
丙、本院依職權調閱台灣嘉義地方法院八十九年度促字第七八八一號支付命令、八十
    九年度促字第七八八二號支付命令、八十九年度促字第七八八三號支付命令、八
    十九年度促字第七八八四號支付命令、八十九年度促字第七八八五號支付命令、
    八十九年度嘉簡字第六四０號、八十九年度嘉簡字第五九三號、八十九年度執全
    字第三九三號、八十九年度撤全字第七十號民事卷、台灣嘉義地方法院檢察署九
    十年度偵字第一三三號偵查卷（內含同署九十年度偵字第四二七號、三五三六號
    偵查卷、台灣嘉義地方法院九十年度上訴字第六０號、本院九十年度上訴字第一
    二七五號刑事卷）。
　　　理　　　由
一、被告未於言詞辯論期日到場，核無民事訴訟法第三百八十六各款所列情形，准依
    原告聲請，由其一造辯論而為判決。
二、原告主張被告乙○○係裕達鋼鐵材料行負責人，明知無付款之能力，竟基於意圖
    為自己不法之所有及行使偽造私文書之概括犯意：(一)自八十七年十一月十六日至
    八十九年二月二日止，於附表一所示之時間，連續多次至甲○○所經營位於嘉義
    市○區○○里○○路一七○號之茂華公司，向甲○○佯稱其所交付之如附表一所
    示之支票，票信良好，其中支票發票人為祥銘機械廠（負責人為洪海清）、典聖
    公司（負責人為林寶桂）之支票係貨款票據，票信良好，必能兌現云云，執以交
　　付供作擔保，或未交付票據而詐稱保證返還（附表現金部分），向甲○○借款。
　　(二)又先後於八十八年三月二十二日中午十二時許、同日中午十二時十分許，在嘉
　　義市○區○○街四三○住處，於如附表一所示之編號六、七之支票背面偽造其父
　　「童聰文」署押各一枚背書，用以偽造背書之私文書後，於同日下午二時卅分許
　　，在茂華公司持以交付甲○○，供作擔保。(三)又先後於八十八年三月三十一日中
　　午十二時許及同日中午十二時十分許，在嘉義市○區○○街四三○住處，於如附
　　表一所示編號八、九之支票背面偽造「童聰文」署押各一枚背書，用以偽造背書
　　之私文書後，於同日下午二時許，在茂華公司持以交付甲○○，供作擔保。均致
　　原告陷於錯誤，先後共交付九百六十一萬六千三百三十五元之借款予被告，惟屆
　　期上開支票均未獲兌現，且借款分文未還，原告始知受騙而檢據向原審法院檢察
　　署提起告訴，案經原審刑事庭判處被告有期徒刑十月，嗣經本院刑事庭改判被告
　　有期徒刑一年六月在案之事實，業據其提出台灣嘉義地方法院九十年度訴字第六
　　０號刑事判決影本各一件為證，並經本院依職權調閱台灣嘉義地方法院檢察署九
　　十年度偵字第一三三號偵查卷（內含同署九十年度偵字第四二七號、三五三六號
　　偵查卷、台灣嘉義地方法院九十年度上訴字第六０號、本院九十年度上訴字第一
　　二七五號刑事卷）查明屬實，堪信為真實。
三、按故意或過失不法侵害他人之權利者負損害賠償責任，民法第一百八十四條前段
    定有明文。被告竟以詐欺及偽造文書之手段向原告詐得九百六十一萬六千三百三
    十五元，被告即屬以故意之手段不法侵害原告之財產，自應對原告負損害賠償責
    任。次查，被告向原告詐得之金額中，其中因附表編號一、二、十，業經台灣嘉
    義地方法院八十九年度促字第七八八二號核發支付命令確定；編號三、四，業經
    台灣嘉義地方法院八十九年度促字第七八八四號核發支付命令確定；編號六、七
    、八、九，業經台灣嘉義地方法院八十九年度促字第七八八三號核發支付命令確
    定；編號五、十一、十二，業經台灣嘉義地方法院八十九年度促字第七八八五號
    核發支付命令確定，業據本院依職權調台灣嘉義地方法院八十九年度促字第七八
    八一號支付命令、八十九年度促字第七八八二號支付命令、八十九年度促字第七
    八八三號支付命令、八十九年度促字第七八八四號支付命令、八十九年度促字第
    七八八五號支付命令、八十九年度嘉簡字第六四０號、八十九年度嘉簡字第五九
    三號、八十九年度執全字第三九三號、八十九年度撤全字第七十號民事卷核閱甚
    明，因當事人同一，則因支付命令確定與確定判決有同一效力，為維訴訟經濟起
    見，上述附表編號一至十二合計金額為四百萬零一千九百元，原告不再重覆請求
    ，即無不合，故原告僅請求被告賠償其中之伍佰陸拾壹萬肆仟肆佰拾伍元，洵
　　屬有據。從而，原告依侵權行為損害賠償法則，請求被告給付伍佰陸拾壹萬肆仟
　　肆佰拾伍元，及自本件訴狀繕本送達被告翌日即九十年十月二十三日起至清償
　　日止，按照法定利率計算之遲延利息，予以准許。
四、假執行之宣告：
    原告陳明願供擔保，聲請宣告假執行，核無不合，爰酌定相當擔保金額，予以准
    許。
丙、結論：本件原告之訴，為有理由，依民事訴訟法第七十八條、第四百六十三條、
    、第三百八十五條第一項前段、第三百九十條第二項，判決如主文。
中　　　華　　　民　　　國　　九十一　　年　　　三　　　月　　　十九　　日
　　　　　　　　　　　　　　　　　　臺灣高等法院臺南分院民事第四庭
~B1審判長法官　林　　金　　村
~B2　　　法官　徐　　財　　福
~B3　　　法官　袁　　靜　　文
右為正本係照原本作成。
如對本判決上訴，須於判決送達後二十日內向本院提出上訴狀，未表明上訴理由者，
應於上訴後二十日內向本院提出理由書。
中　　　華　　　民　　　國　　九十一　　年　　　三　　　月　　　廿一　　日
~B法院書記官　黃　　文　　生
